最高法院刑事判決　　　　　　九十四年度台上字第七二九五號
　　上　訴　人　丙○○
　　　　　　　　　　　　在押.
　　　　　　　　乙○○
　　　　　　　　　　　　在押.
　　共　　　同
　　選任辯護人　楊丕銘律師
　　上　訴　人　戊○○
　　　　　　　　　　　　8樓之1（另案在台灣高雄女子監獄執
　　　　　　　　　　　　行）
　　　　　　　　丁○○
　　　　　　　　　　　　8樓之.
　　　　　　　　甲○○
　　　　　　　　　　　　102.
上列上訴人等因違反毒品危害防制條例案件，不服台灣高等法院
台南分院中華民國九十四年九月二十八日第二審更審判決（九十
四年度上重更(一)字第八０號，起訴案號：台灣台南地方法院檢察
署九十一年度偵字第九０五八、九六二五、一二二三九、一二三
一三、一二六四一號，九十一年度毒偵字第一三三六、一三三七
號），提起上訴，本院判決如下：
    主  文
原判決撤銷，發回台灣高等法院台南分院。
    理  由
本件原判決認定：(一)、上訴人丙○○（綽號阿宏）、乙○○（綽
號泰哥）係兄弟，共同基於意圖營利販賣第一級毒品海洛因之概
括犯意聯絡，自民國九十年十一月間起至九十一年八月二十四日
止，由丙○○至中國大陸地區與黃志榮（年籍不詳）之毒販接洽
購買海洛因，黃志榮以不明方式將海洛因運輸至高雄市交予乙○
○，由丙○○或乙○○在台南縣永康交流道某一家俱行附近等處
，以一件一兩（或稱一領，即三十七．五公克）新台幣（下同）
八萬元至十二萬元不等之價格，連續販賣予上訴人戊○○、劉萬
信（綽號老芋，現由國防部南部地方軍事法院審理中）多次，前
後總計販賣海洛因磚十五塊（每塊三百五十公克，共計五千二百
五十公克），得款一千一百二十萬元。乙○○承續上開販賣海洛
因之犯意，自九十一年八月間起至同年十月中旬某日止，在高雄
市○○路及和平路上某書店旁等處，以每次三千元之價格，連續
販賣海洛因予胡朝益七次，共得款二萬一千元。(二)、戊○○於九
十年八月九日二十一時許，在台南市○○路○段綜合農產品批發
市場對面之「百立文具廣場」，販賣海洛因予黃國泰，為警查獲
而遭羈押，於同年月二十四日具保（此部分經台灣高等法院台南
分院另案判處有期徒刑十年，尚未確定）。詎猶不知悔改，竟於
四個月後另行起意，與劉萬信、上訴人丁○○（戊○○之子）、
上訴人甲○○（丁○○女友）共同基於意圖營利販賣海洛因之概
括犯意聯絡，自九十一年一月間起，由戊○○以0000000
000號等電話與購買海洛因者聯絡後，親自或指示丁○○、甲
○○，以每包五分（半錢即一點八七五公克）三千元至八千元不
等之價格（毒品價格隨市場供需及警方查緝情形而波動，非固定
不變，且本案購入後摻加葡萄糖再行販售，價格差距較大），在
台南縣永康車站等處，連續販賣海洛因予閰太仁（綽號牛王）、
王永德（綽號鰻仔）、王致良（綽號良仔）、陳湯泳（綽號小黑
）、陳國源（綽號小兄）、潘雪明（綽號隆田）、「美英」、蔡
寶利（綽號午仔）、高聰丁（綽號毛彥）、王灃膠（綽號粉鳥）
、楊孝義等人多次（具體之販毒次數，因時間甚長、人數眾多、
次數頻繁，難以詳細計數），前後共計出售七千五百八十五點零
一二六公克之海洛因，得款一千二百十三萬六千零二十元。(三)、
戊○○於九十年十一月間，意圖販賣第二級毒品安非他命，而向
乙○○（其販賣安非他命部分未起訴，另函檢察官偵辦）購得原
判決附表一編號五、四十所示之安非他命四十六小包，藏在台南
縣永康市○○街八之二號八樓之一住處予以持有，伺機出售。(四)
、嗣於九十一年八月三十日上午十時許，經警持搜索票至台南縣
永康市○○街八之二號八樓之一戊○○住處搜索，適甲○○手持
內放海洛因之檳榔盒與丁○○正欲外出販賣（即原判決附表一編
號二十六所示海洛因），而查獲戊○○、劉萬信、丁○○、甲○
○，並搜獲原判決附表一所示之物。戊○○遭查獲後，供出毒品
來源係向丙○○、乙○○購買，經循線追查，拘得丙○○、乙○
○，並扣得如原判決附表二、三所示之物等情。因而撤銷第一審
之科刑判決，改判仍均論處上訴人等五人共同連續販賣第一級毒
品罪刑，暨另論處戊○○意圖販賣而持有第二級毒品罪刑。固非
無見。
惟查：(一)、法院就被告本人之案件調查共同被告時，該共同被告
準用有關人證之規定，刑事訴訟法第二百八十七條之二定有明文
。原審於九十四年九月十四日審判期日，未依上揭規定準用有關
人證之規定，命上訴人等五人具結而為證言，即以彼等之陳述互
為證據，其所踐行之訴訟程序，於法自有未合。本院前次發回意
旨業已指明，原審更審猶未注意及之，致原有違法瑕疵仍然存在
。(二)、原審勘驗丙○○、乙○○之警詢錄音帶結果，勘驗筆錄記
載乙○○九十一年十二月十七日警詢筆錄錄音帶一問一答，係連
續陳述，至丙○○之警詢陳述，則中間停頓很久，停頓時沒有其
他背景聲音，偵訊不連續等語（原審更(一)卷第一宗第一九八至一
九九頁）。然原判決理由甲之四卻謂：勘驗「乙○○」之警詢錄
音結果，停頓很久，顯係有部分談話不連續，不能證明係乙○○
出於自由意志之連續陳述，不得作為證據云云，即與卷內證據資
料不相適合，已有證據上理由矛盾之違法。又被告於警詢中之自
白，未經依法全程連續錄音或錄影者，並非當然無證據能力，尚
需就人權保障與社會安全之均衡維護，依比例原則具體認定之，
此與被告之自白，係出於強暴、脅迫、利誘、詐欺、違法羈押或
其他不正之方法而取得，因非出於任意性，應無證據能力者，係
屬二事。原判決以乙○○（或丙○○）之警詢錄音不連續，即謂
其警詢陳述非出於自由意志，無證據能力，亦難謂為適法。(三)、
依毒品危害防制條例第十九條規定，犯販賣毒品之罪者，其因犯
罪所得之財物，應予沒收。原判決認定戊○○、丁○○、甲○○
共計出售七千五百八十五點零一二六公克之海洛因，得款一千二
百十三萬六千零二十元（原判決第五頁第二行至第四行）。倘若
無訛，自應將此販賣毒品所得全數諭知沒收。惟原判決理由又說
明戊○○、丁○○、甲○○販賣海洛因所得金額，以戊○○向丙
○○、乙○○購入之十五塊海洛因磚共五千二百五十公克，扣除
為警查扣淨重四四七點一七公克之海洛因（包括原判決附表壹編
號一、二、三、四、六、二十六所示之海洛因），等於四千八百
零二點八三公克，再以最低價即每五分（一點八七五公克）三千
元計算，共得款七百六十八萬四千二百五十八元（原判決第四十
二頁第六行至十二行），且於戊○○、丁○○、甲○○等三人之
主文諭知沒收販賣第一級毒品所得七百六十八萬四千二百五十八
元，致事實認定與理由說明不相適合，顯有判決理由矛盾之違法
。又若戊○○、丁○○、甲○○販賣海洛因之數量為四千八百零
二點八三公克，以最低價每五分（一點八七五公克）三千元計算
，其所得似為「七百六十八萬四千五百二十八元」，原判決認係
「七百六十八萬四千二百五十八元」，亦屬矛盾。究竟戊○○等
三人販賣毒品所得若干？此與彼等三人犯罪情節及刑罰宣告等法
律適用有關，自應澈查釐清。原審未予究明，亦有調查職責未盡
之違失。(四)、刑罰之販賣罪，祇要以營利為目的，將標的物販入
或賣出，有一於此，其犯罪即屬完成。原判決事實欄記載戊○○
意圖販賣，向乙○○販入安非他命後，藏在家中，欲伺機販賣。
且理由欄引據證人王致良之證言：「我與戊○○去高雄市，乙○
○說這陣子『糖果』（安非他命）可能會很貴，買起來囤積會賺
錢……」、「她今年初去買回來，因為當時安非他命很貴，她可
能買回來看是否有人要買，因為我們都沒有人在施用安非他命，
所以她就沒有賣」（原判決第四十三頁）。倘若屬實，戊○○既
為出售牟利之目的而販入安非他命，縱尚未出售，依上揭說明，
仍與販賣之要件該當。原判決竟謂戊○○係意圖販賣而持有，有
適用法則不當之違法。(五)、毒品危害防制條例第十七條規定，犯
同條例第四條第一項至第四項等罪，供出毒品來源，因而破獲者
，得減輕其刑。原判決既認定戊○○供出持有之安非他命係向乙
○○買入，則是否因此破獲乙○○販賣安非他命？得否予以減輕
其刑？又戊○○是否意圖營利而販入安非他命？此與戊○○所犯
罪名有關，於戊○○之利益有重大關係，且基於公平正義之維護
，自有查明之必要。原判決未予審酌或究明，即行判決，亦非適
法。以上，或係上訴意旨所指摘，或為本院得依職權調查之事項
，應認原判決仍有撤銷發回更審之原因。原判決說明不另諭知丙
○○、戊○○、丁○○、甲○○無罪部分，基於審判不可分原則
，應併予發回。原判決事實認定其附表一之海洛因係戊○○意圖
營利販入後所持有，竟於丙○○、乙○○之主文項下贅為沒收銷
燬之宣告，案經發回，應併注意及之。
據上論結，應依刑事訴訟法第三百九十七條、第四百零一條，判
決如主文。
中　　華　　民　　國　九十四　年 　十二 　月　二十九　日
                      最高法院刑事第八庭
                          審判長法官  張　淳　淙
                                法官  張　春　福
                                法官  呂　丹　玉
                                法官  洪　昌　宏
                                法官  蔡　彩　貞
      本件正本證明與原本無異
                                      書  記  官
中　　華　　民　　國　九十五　年　　一　　月　　二　　日
                                                      Y
